【裁判字號】    99,簡,67
【裁判日期】    990426
【裁判案由】    漁業法
【裁判全文】
高雄高等行政法院簡易判決
                                        99年度簡字第67號
原      告  甲○○○
            乙○○
被      告  高雄市政府海洋局
代  表  人  丙○○○○
上列當事人間漁業法事件，原告不服高雄市政府中華民國98年12
月16日高市府法一字第0980073180號訴願決定，提起行政訴訟，
本院判決如下：
    主  文
原告之訴駁回。
訴訟費用由原告負擔。
    事實及理由
一、事實概要︰
    緣原告甲○○○係滿達福號漁船（CT3-3425，總噸數44.89
    噸）之船主，原告乙○○係安進峰號漁船（CT4-1623，總噸
    數78.39噸）之船長，該2船領有被告核准經營單船拖網漁業
    之漁業執照，於民國97年12月16日19時6分許在南星計畫區
    外2.5浬處（東經120度19.161分、北緯22度28.850分）海域
    從事拖網作業時，經行政院海岸巡防署海洋巡防總局第五海
    巡隊（下稱第五海巡隊）查獲，移請被告查處；被告審理結
    果認原告違章屬實，分別違反行政院農業委員會（下稱農委
    會）依漁業法第44條第4款規定公告之「台灣地區拖網漁船
    禁漁區位置及有關限制事宜」第1項第1款及第2款禁止於距
    岸3浬及12浬內作業之規定，而原告乙○○為船長具船員資
    格，違反漁船船員管理規則第31條第7款規定，乃分別依漁
    業法第65條第5款、第8款及「漁船違規拖網作業及從事未經
    核准漁業處分基準」等規定裁處原告各新臺幣（下同）3萬
    元罰鍰；原告不服，提起訴願，經遭決定駁回；遂提起本件
    行政訴訟。
二、本件原告主張︰
(一)、原告甲○○○係滿達福號漁船（CT3-3425，總噸數44.89噸
    ）之船主、原告乙○○係安進峰號漁船（CT4-1623，總噸數
    78.39噸）之船長，上揭兩漁船於97年12月16日19時6分許航
    行至高雄南星計畫區外約2.9浬處（東經126度16.161分；北
    緯22度28.850分，依安進峰號漁船儀器顯示），原有意在該
    處下網捕魚，但船長乙○○忽然改變主意，再往外海距岸邊
    遠一點之處才正式下網捕魚，乃速將準備下海之漁網收起，
    正好巧遇第五海巡隊，海巡隊人員認原告兩漁船於距岸2.5
    浬處從事拖網作業，被告乃據以分別裁處原告各3萬元罰鍰
    ，顯有不合。
(二)、本案兩漁船確於前揭時日航行至南星計畫區外海之處，但距
    岸之距離，依原告安進峰號漁船儀器顯示為2.9浬，而非2.5
    浬。造成誤差之因，應是原告漁船上之儀器落伍老舊所致，
    雖依漁船船上儀器測量之2.9浬仍不符合3浬之規定，但據被
    告於97年間一次與漁民代表會議中，曾同意只要拖網漁船不
    於2.8浬內作業就無問題，而本案兩拖網漁船當時確實於2.9
    浬之處，且未將漁網下至可捕魚之處即起網停止作業。造成
    上揭第五海巡隊誤會，是原告之疏忽，但以此課予雙拖網漁
    船各罰鍰3萬元，實不合理。尤其近來，捕魚業沒落，可捕
    獲之漁量銳減，討海人討生活非常艱困，要捕獲6萬元之漁
    獲量實不容易，何況本案原告即使違規，亦屬初犯且是至為
    輕微違規等情，並聲明求為判決撤銷訴願決定及原處分。
三、被告則以︰
(一)、查第五海巡隊查報資料，該隊據報於97年12月16日19時6分
    許，在東經120度19.161分、北緯22度28.850分（南星計畫
    區外海2.5浬），查獲原告甲○○○所有「滿達福號」漁船
    及由原告乙○○擔任船長之「安進鋒號」漁船，違規進入距
    岸3浬內從事拖網作業，即予蒐證錄影及登檢製作檢查紀錄
    表。該2船之檢查紀錄表業經原告甲○○○所有「滿達福號
    」漁船之船員陳登茂及原告乙○○親閱無訛後簽章。「滿達
    福號」及「安進鋒號」漁船雖經漁業主管機關核准經營單船
    拖網漁業，惟漁業經營核准之漁業執照（背面）限制事項分
    別記載：「嚴禁在距離海岸（包括離島）3浬以內作業。」
    、「不准在距離本島海岸（包括離島）12浬以內作業。」又
    該2船總噸數分別為44.89噸（未滿50噸）及78.39噸（50噸
    以上），依行政院農業委員會（下稱農委會）「台灣地區拖
    網漁船禁漁區位置及有關限制事宜」公告規定，「滿達福號
    」漁船僅得於距岸3浬外從事拖網作業、「安進鋒號」漁船
    必須於距岸12浬外從事拖網作業。
(二)、案經被告審慎檢視第五海巡隊蒐證光碟，即第五海巡隊人員
    於發現「滿達福號」及「安進鋒號」漁船違規於拖網禁漁區
    從事拖網作業，即以雷達及相關航海儀器鎖定作業位置經緯
    度及距岸距離，並拍攝該2漁船配合進行拖網作業、2船靠攏
    準備起網過程（收絞曳綱、浮子綱及囊網）及該網次所捕獲
    之漁獲物等事證，原告確實於距岸2.5浬處從事拖網作業，
    違規事實明確，被告以原告甲○○○違反「台灣地區拖網漁
    船禁漁區位置及有關限制事宜」公告、原告乙○○違反「漁
    船船員管理規則」規定，並參酌行政院農業委員會訂定「漁
    船違規拖網作業及從事未經核准漁業處分基準」，據以裁處
    原告甲○○○、乙○○各3萬元罰鍰，並無違誤。
(三)、又據第五海巡隊移送蒐證光碟內容，「安進鋒號」及「滿達
    福號」漁船係經查緝人員2次廣播警告後，始逐漸靠攏準備
    起網，且亦捕獲約1簍之漁獲物，與原告主張事實之未將漁
    網下落至可捕魚之處即起網停止作業不符，原告主張，顯為
    事後卸責之詞，核不足採。
(四)、末按「行政罰法」第27條第1項規定：「行政罰之裁處權，
    因３年期間之經過而消滅。」本案第五海巡隊於97年12月22
    日移送被告查處，被告於98年9月23日作成本件裁處，依法
    尚無不符等語，資為抗辯，並聲明求為判決駁回原告之訴。
四、本件事實概要欄所載事實，有高雄市海洋局漁業執照、第五
    海巡隊97年12月22日洋局五海字第0970054457號函附檢查紀
    錄表暨光諜、處分書等附於原處分卷可稽，且經兩造分別狀
    陳在卷，洵堪信實。兩造所爭執者厥為原告是否有前揭違章
    事實，被告據以裁罰是否合法？經查：
(一)、按「為維持漁船作業秩序及航行作業安全，中央主管機關應
    訂定漁船船員管理規則。」「主管機關為資源管理及漁業結
    構調整，得以公告規定左列事項：．．．四、漁區、漁期之
    限制或禁止。」「有左列情事之一者，處新臺幣3萬元以上
    15萬元以下罰鍰：．．．五、違反第44條第4款至第9款規定
    之一者。．．．八、違反主管機關依本法發布之命令者。」
    漁業法第12條、第44條第4款、第65條第5款、第8款定有明
    文。又「本規則依漁業法（以下簡稱本法）第12條規定訂定
    之。」「船員不得有下列行為：．．．七、其他違反法令或
    本規則規定者。」漁船船員管理規則第1條、第31條第7款亦
    有明文。再以「依據：漁業法第44條第4款。公告事項：一
    、為養護及管理台灣地區沿近海漁業資源，以維繫沿近海漁
    業資源之永續利用，特公告拖網漁船禁漁區，其禁漁區位置
    及有關限制事宜如下：(一)自公告日起禁止未滿50噸拖網漁船
    於距岸3浬內作業。(二)自公告日起禁止50噸以上拖網漁船於
    距岸12浬內作業。．．．四、違反第1項規定者，依漁業法
    第65條規定核處。」農委會88年11月24日農漁字第88685344
    號公告有案。
(二)、次按為養護及管理台灣地區沿近海漁業資源，以維繫沿近海
    漁業資源之永續利用，農委會特依據漁業法第44條第4款規
    定以88年11月24日農漁字第88685344號公告，公告未滿50噸
    拖網漁船禁止於距岸3浬內作業及50噸以上拖網漁船禁止於
    距岸12浬內作業，違反者即應依同法第65條第5款規定受罰
    。又按為維持漁船作業秩序及航行作業安全，農委會依據同
    法第12條規定訂定漁船船員管理規則，依該規則第31條第7
    款規定船員不得有違反法令之行為，違反者亦應依同法第65
    條第8款規定受罰。查，滿達福號漁船及安進峰號漁船之總
    噸數分別為44.89噸及78.39噸，係屬未滿50噸及50噸以上領
    有經營單船拖網漁業執照之漁船，是依上開規定，即不得於
    距岸3浬及12浬內海域作業，然上開2漁船卻於97年12月16日
    在南星計畫區外2.5浬處海域（即東經120度19分161秒、北
    緯22度28分850秒）從事拖網作業，有原告乙○○及蘇明德
    、陳登茂、李榮輝簽名確認之第五海巡隊檢查紀錄表在卷可
    稽，違章事證明確，洵堪認定。縱原告主張其違規地點2.9
    浬處（東經126度16.161分；北緯22度28.850分）為真實，
    其作業地點仍在上開距岸3浬及12浬海域內，依法仍不得於
    該海域內從事拖網作業，且原告亦不否認確有下網之事實，
    雖原告另主張被告於97年間一次與漁民代表會議中，曾同意
    只要拖網漁船不於2.8浬內作業就無問題云云，並未舉證以
    實其說，空言主張，並不可採。
(三)、第以「行政罰之裁處權，因3年期間之經過而消滅。前項期
    間，自違反行政法上義務之行為終了時起算。」為行政罰法
    第27條第1項、第2項所規定。經查，本件原告違章日期為97
    年12月16日，而第五海巡隊於97年12月23日函移被告核處，
    被告於98年9月23日分別作成處分書，並於98年9月25日合法
    送達原告，時間雖有9個月之久，惟並未逾裁處權時效，原
    告主張被告於事隔1年始裁處，實不合理云云，亦不足採。
(四)、綜上所述，原告主張既不可採，則被告以原告前揭違章事證
    明確，分別裁處3萬元罰鍰，並無不合；訴願決定予以維持
    ，核無違誤；原告訴請撤銷，為無理由，應予駁回。又本件
    事證已臻明確，兩造其餘攻擊防禦方法，均核與本件判決結
    果不生影響，爰不一一論述，附此敘明。另本件為簡易訴訟
    事件，爰不經言詞辯論為之。
五、據上論結，本件原告之訴為無理由，依行政訴訟法第233條
    第1項、第236條、第98條第1項前段、第104條、民事訴訟法
    第85條第1項前段，判決如主文。

中    華    民    國    99    年    4     月    26    日
             高雄高等行政法院第四庭
                             法  官  戴  見  草
以上正本係照原本作成。
如不服本判決，應於判決送達後20日內向本院提出上訴書狀，其
未表明上訴理由者，應於提起上訴後20日內向本院提出上訴理由
書（須按對造人數附繕本）；如於本判決宣示或公告後送達前提
起上訴者，應於判決送達後20日內補提上訴理由書（須附繕本）
。未表明上訴理由者，逕以裁定駁回。
中    華    民    國    99    年     4    月   26     日

                              書記官  江  如  青
附註:
行政訴訟法第235條（第1項、第2項）:
對於適用簡易程序之裁判提起上訴或抗告，須經最高行政法院之
許可。
前項許可，以訴訟事件所涉及之法律見解具有原則性者為限。

司法院資訊處製作；財團法人民間司法改革基金會備份。
